【裁判字號】    90,聲,916
【裁判日期】    901213
【裁判案由】    
【裁判全文】
臺灣桃園地方法院民事裁定  九十年度聲字第九一六號
    聲  請  人  乙○○
    送達代收人  甲○○
    相  對  人  良元機械股份有限公司
    法定代理人  丙○○
右當事人間聲請發還擔保金事件，本院裁定如左：
    主      文
聲請駁回。
聲請程序費用由聲請人負擔。
    理      由
一、本件聲請意旨略以：聲請人與相對人間前因請求票款事件，遵鈞院八十七年度全
    一字第六一六號民事裁定提供新台幣（下同）十八萬四千元，擔保對相對人之財
    產為假扣押所造成之損害，並以八十七年度存字第五五六號提存事件提存在案。
    茲因應供擔保之聲因消滅，聲請人並聲請鈞院撤銷上開假扣押裁定，經鈞院以八
    十七年度全聲字第二九二號裁定撤銷並確定。惟聲請人已倒閉他遷，聲請人再向
    鈞院聲請對相對人為公示送達，並經鈞院以九十年度聲字第四七二號裁定。相對
    人迄今未行使權利，因此依民事訴訟法第一百零四條第一項之規定，聲請返還擔
    保金等語，並提出公示送達裁定暨其公告影本一份、報紙正本一份、撤銷假扣押
    裁定暨其確定證明書一份、存證信函一紙、提存書及其收據影本一份為證。
二、按返還擔保金，依民事訴訟法第一百零六條準用同法第一百零四條之規定，須符
    合：(1)應供擔保之原因消滅者；(2)訴訟終結後供擔保人證明已定二十日以上之期
    間催告受擔保利益人行使權利而未行使者之要件，法院始得裁定返還擔保金。而
    民事訴訟法第一百零四條第一項第二款之「訴訟終結」應包括「執行程序終結」
    在內。蓋債權人之假扣押聲請如有自始不當，並致債務人因假扣押執行受有損害
    ，須負賠償之責時，假扣押之擔保即應充為賠償之用，而債務人就該提存物與質
    權人有同一之權利，此觀之同法第一百零三條第一項即知，故債務人之損害額乃
    需俟債權人聲請撤銷假扣押裁定並撤回假扣押執行後始確定，如債權人未聲請撤
    銷假扣押裁定，並撤回假扣押執行，即得取回擔保金，則債務人就其仍在假扣押
    執行中始發生之損害，即無擔保可供索償，尤其與質權同一效力之優先權亦將消
    滅，對債務人保護不週。
三、經查本件聲請人主張其聲請假扣押並已提供十八萬四千元，擔保對相對人之財產
    為假扣押所造成之損害，且該假扣押裁定業經撤銷等請，業經本院調閱八十七年
    度全一字第六一六號、八十七年度存字第五五六號卷宗、八十七年度全聲字第二
    九二號卷宗查核屬實，然聲請人就本件假扣押之執行，尚未聲請撤回，因此本件
    假扣押之執行程序應認尚未終結。綜上說明，聲請人之聲請不符返還擔保金之要
    件，其聲請返還擔保金，尚非有理，應予駁回。
四、依民事訴訟法第九十五條、第七十八條裁定如主文。
中      華      民      國    九十      年     十二     月     十三     日
                              台灣桃園地方法院民事第二庭
~B法      官  陳心婷
右為正本係照原本作成
如對本裁定抗告須於裁定送達後十日內向本院提出抗告狀
中      華      民      國    九十      年     十二     月     十七     日
~B法院書記官  陳  珊


司法院資訊處製作；財團法人民間司法改革基金會備份。
